【裁判字號】    99,交聲,200
【裁判日期】    990210
【裁判案由】    聲明異議
【裁判全文】
臺灣高雄地方法院交通事件裁定         99年度交聲字第200號
原處分機關  交通部公路總局高雄區監理所
異  議  人  甲○○
即受處分人
上列異議人即受處分人因違反道路交通管理處罰條例案件，對於
交通部公路總局高雄區監理所中華民國99年1 月20日所為之處分
（原處分案號：高監自裁字第裁80-Z5B000990號），聲明異議，
本院裁定如下：
    主  文
原處分撤銷。
甲○○汽車駕駛人，駕駛汽車經測試檢定酒精濃度超過規定標準
，壹年內禁止考領普通小型車駕駛執照，並應接受道路交通安全
講習。
    理  由
一、聲明異議意旨略以：異議人即受處分人甲○○（下簡稱異議
    人）無駕駛執照，於民國97年10月1 日晚上7 時28分許，酒
    後駕駛車牌號碼YJ-8593 號自用小貨車，行經國道十號東向
    7.4 公里處，經警攔檢實施酒測，因其呼氣酒精濃度高達0.
    66mg/l，超過規定標準，為警開單舉發，並經原處分機關依
    道路交通管理處罰條例第35條第1 項第1 款規定，裁處罰鍰
    新臺幣（下同）49,500元，1 年內不得考領駕駛執照，並應
    參加道路交通安全講習。惟異議人同一酒後駕車之違規行為
    ，業經臺灣高雄地方法院檢察署檢察官（下稱高雄地檢署）
    以97年度偵字第28655 號為緩起訴處分確定，並已繳納緩起
    訴處分金新臺幣（下同）5 萬元完畢，原處分上開裁處罰鍰
    49,5 00 元部分，於法不合，爰聲請撤銷原處分有關罰鍰49
    ,500元部分等語。
二、次按一行為同時觸犯刑事法律及違反行政法上義務規定者，
    依刑事法律處罰之，但其行為應處以其他種類行政罰或得沒
    入之物而未經法院宣告沒收者，亦得裁處之；前項行為如經
    不起訴處分或為無罪、免訴、不受理、不付審理之裁判確定
    者，得依違反行政法上義務規定裁處之，行政罰法第26條定
    有明文。本條文之規定，乃明定對於人民違反公法上義務之
    行為，除因處罰之性質與種類不同，必須採用不同方法而為
    併合處罰，以達行政目的所必要者外，不得重複處罰之原則
    ，以落實大法官會議第503 號解釋所揭示「一行為不得重複
    處罰」之憲法意涵，此由本條文之立法理由記載：「一行為
    同時觸犯刑事法律及違反行政法上義務規定時，由於刑罰與
    行政罰同屬對不法行為之制裁，而刑罰之懲罰作用較強，故
    依刑事法律處罰，即足資警惕時，實無為一事二罰再處行政
    罰之必要。且刑事法律處罰，由法院依法定程序為之，較符
    合正當法律程序，應予優先適用。但罰鍰以外之沒入或其他
    種類行政罰，因兼具維護公共秩序之作用，為達行政目的，
    行政機關仍得併與裁處」即明。
三、又被告所犯為死刑、無期徒刑或最輕本刑3 年以上有期徒刑
    以外之罪，檢察官參酌刑法第57條所列事項及公共利益之維
    護，認以緩起訴為適當者，得定1 年以上3 年以下之緩起訴
    期間為緩起訴處分（參刑事訴訟法第253 條之1 ）。就要件
    而言，緩起訴基本上係認被告有犯罪嫌疑，而暫緩起訴，並
    得課被告予一定之負擔或指示（參刑事訴訟法第253 條之2
    第1 項），其中檢察官命被告為金錢給付部分，並得為民事
    強制執行名義，受處分人因上開緩起訴處分而剝奪其財產權
    ，主觀上此一金錢給付義務亦具有強制性、懲罰性，經由緩
    起訴處分條件之履行使其免於遭檢察官發動起訴程序，仍具
    有替代刑罰之效果，廣義而言，應屬於「實質刑事法律處罰
    」，是緩起訴處分仍為一種刑事處罰，而有行政罰法第26條
    第1 項「一事不二罰」規定之適用。
四、本件異議人酒後於97年10月1 日晚上7 時28許，駕駛車牌號
    碼YJ-8593 號自用小貨車，行經國道十號東向7.4 公里處，
    經警攔檢實施酒測，測得其呼氣酒精濃度高達0.66mg/l，超
    過規定標準，經警移送檢察官偵辦後，高雄地檢察署檢察官
    以97年度偵字第28655 號為緩起訴處分，緩起訴處分期間1
    年，並命異議人應向財團法人臺灣更生保護會高雄分會支付
    5 萬元，異議人業於期限內之98年3 月26日履行上開緩起訴
    處分之負擔等情，有臺灣高雄地方法院檢察署檢察官緩起訴
    處分書及臺灣高等法院被告前案紀錄表各1 份在卷可參。故
    原處分機關依道路交通管理處罰條例第35條第1 項第1 款之
    規定，對異議人上開酒後駕車之違規行為予以裁罰時，除其
    行為應處以其他種類行政罰部分仍得予以裁處外，裁處罰鍰
    部分，自不得再科處行政罰對於異議人予以重複處罰。本件
    異議人所支付之緩起訴處分金為5 萬元，業如前述，已達道
    路交通管理處罰條例第92條第3 項所訂最低罰鍰基準規定，
    則原處分機關以異議人酒精濃度超過規定標準駕車，對其裁
    處罰鍰49,500元，尚有未洽。
五、聲明異議，屬一種司法救濟途徑，由法院審查受處分人所涉
    之違規事實是否成立及原處分所適用之法條是否正確、裁罰
    是否適當，因法院負有司法審查之作用，對原處分失當時，
    應自為處分，本件異議人固僅就原處分之罰鍰部分聲明異議
    ，惟原處分有關吊扣駕駛執照及安全講習等處罰效果，宜為
    一併重新諭知（臺灣高等法院暨所屬法院98年法律座談會刑
    事類提案第23號研討結果亦同此見解）。綜上，原處分機關
    上開罰鍰之行政裁罰，既有未洽，應由本院撤銷原處分，重
    新諭知如主文所載。
六、據上論結，應依道路交通案件處理辦法第20條，裁定如主文
    。
中    華    民    國    99    年    2     月    10    日
                  交通法庭  法  官   林揚奇
以上正本證明與原本無異。
如不服本裁定，應於收受送達後5 日內向本院提出抗告狀。
中    華    民    國    99    年    2     月    10    日
                            書記官   何明昌

司法院資訊處製作；財團法人民間司法改革基金會備份。
